【裁判字號】    92,交聲,74
【裁判日期】    921128
【裁判案由】    違反道路交通管理處罰條例
【裁判全文】
臺灣宜蘭地方法院交通事件裁定                      九十二年度交聲字第七四號
    異  議  人  甲○○
    代  理  人  乙○○
右列異議人即受處分人因違反道路交通管理處罰條例案件，對於交通部公路總局台北
區監理所宜蘭監理站中華民國九十二年六月十三日宜監字第裁四三─ＱＡ00000
00號裁決處分（原舉發案號：宜警交字第ＱＡ００─一二七六八號）、九十二年三
月二十八日宜監字第裁四三─ＱＡ0000000號裁決處分（原舉發案號：宜警交
字第ＱＡ0000000號）、九十二年六月十三日宜監字第裁四三─ＱＡ0000
000號裁決處分（原舉發案件：宜警交字第ＱＡ三０三六一號）、九十二年五月六
日宜監字第裁四三─ＱＡ0000000號裁決處分（原舉發案號：宜警交字第ＱＡ
0000000號），聲明異議，本院裁定如左：
    主  文
交通部公路總局台北區監理所宜蘭監理站中華民國九十二年六月十三日所為之裁決處
分（宜監字第裁四三─ＱＡ００─一二七六八號）撤銷。
甲○○就撤銷部分不罰。
交通部公路總局台北區監理所宜蘭監理站中華民國九十二年三月二十八日所為之裁決
處分（宜監字第裁四三─ＱＡ0000000號）、九十二年六月十三日所為之裁決
（宜監字第裁四三─ＱＡ0000000號）、九十二年五月六日所為之裁決（宜監
字第裁四三─ＱＡ0000000號）均撤銷。
    理  由
壹、異議理由略以：受處分人即異議人於民國九十二年五月七日欲驗車時，才知有九
    十年十二月六日、九十一年八月二十二日、九十一年九月二十一日、九十一年十
    月十日之違規時間之事件，均未收到紅單及相片，經陳情後於五月十五日始陸續
    接到紅單及相片，已逾七、月之久，並經裁決最高罰款，其中三件違規事件：
    ＱＡ0000000號、ＱＡ０金三０三六一號、ＱＡ0000000號均在台
    七丙線十六公里至二十二公里間，該路段於道路拓寬後時限為六十公里，為何架
    設照相測速後即未經公告，逕行設定為五十公里，後又於九十一年十一月十三日
    又調整為六十公里（上述違規時間為九十一年八月二十二日、九月二十一日及十
    月十日），有陷民眾違規之嫌，且與道路標示速限不符等語為由，而聲明異議。
貳、經查：
一、宜監字第裁四三─ＱＡ００─一二七六八號裁決處分：
  (一)按違反道路交通管理處罰條例之行為，自行為成立之日起；行為有連續或繼續之
    狀態者，自行為終了之日起，逾三個月不得舉發。道路交通管理處罰條例第九十
    條定有明文。
  (二)本件受處分人即異議人於九十年十二月六日上午五時八分許，駕駛ＩＴ─七八二
    八號自用小客車行經台九線和平段，該處路段速限為六十公里，受處分人所有之
    該部汽車竟以九十五公里之速度，超速三十五公里以上行駛，而為設於路旁之科
    學儀器以拍照之方式取證，經宜蘭縣警察局員警張良相以受處分人甲○○有違反
    道路交通管理處罰條例第四十條第一項規定之行為逕行掣單舉發（宜警交字第Ｑ
    Ａ0000000號），嗣該舉發通知單於九十一年五月十五日以寄存送達之方
    式寄存三星郵局而完成舉發程序，有宜蘭縣警察局交通隊送達證書一紙在卷可稽
    ，惟該寄存送達之時間距受處分人九十年十二月六日違規時間，已逾三月，依前
    揭道路交通管理處罰條例第九十條之規定，依法要不得為舉發之行為，從而，交
    通部公路總局台北區監理所宜蘭監理站於九十二年六月十三日所為之裁決處分（
    宜監字第裁四三─ＱＡ００─一二七六八號）即有未洽，應予撤銷，另就此部分
    諭知異議人甲○○不罰。
二、宜監字第裁四三─ＱＡ0000000號、宜監字第裁四三─ＱＡ000000
    0號、宜監字第裁四三─ＱＡ0000000號裁決處分：
  (一)按違反道路交通管理處罰條例之行為，由公路主管機關或警察機關處罰，於裁決
    前，應給予違規行為人陳述之機會。本條例所定罰鍰之處罰，行為人接獲違反道
    路交通管理事件通知單後，於十五日內得不經裁決，逕依第九十二條第三項之罰
    鍰基準規定，向指定之處所繳納結案；不服舉發事實者，應於十五日內，向處罰
    機關陳述意見；其不依通知所定期限前往指定處所聽候裁決，且未依規定期限繳
    納罰鍰結案或向處罰機關陳述意見者，處罰機關得逕行裁決之。道路交通管理處
    罰條例第八條第二項及第九條第一項分別定有明文。
  (二)本件受處分人即異議人於九十一年八月二十二日下午六時十五分許，駕駛前揭
    自用小客車行經台七丙線二十公里五百公尺（大隱段），該處路段速限為五十公
    里，受處分人所有之該部汽車竟以六十六公里之速度，超速十六公里以上行駛，
    而為設於路旁之科學儀器以拍照之方式取證，經宜蘭縣警察局員警以受處分人甲
    ○○有違反道路交通管理處罰條例第四十條第一項規定之行為逕行掣單舉發（宜
    警交字第ＱＡ0000000號），該舉發通知單到案日期九十一年十月六日，
    並於九十一年十月十七日以寄存送達之方式寄存三星郵局而完成舉發方式，有宜
    蘭縣警察局交通隊送達證書一紙在卷可稽；受處分人又於九十一年九月二十一
    日中午十二時二十八分許，駕駛前揭自用小客車行經台七丙線二十公里五百公尺
    （大隱段），該處路段速限為五十公里，受處分人所有之該部汽車竟以六十七公
    里之速度，超速十七公里以上行駛，而為設於路旁之科學儀器以拍照之方式取證
    ，經宜蘭縣警察局員警以受處分人甲○○有違反道路交通管理處罰條例第四十條
    第一項規定之行為逕行掣單舉發（宜警交字第ＱＡ0000000號），並於九
    十一年十一月十一日以寄存送達之方式寄存三星郵局而完成舉發方式，有宜蘭縣
    警察局交通隊送達證書一紙在卷可稽；受處分人再於九十一年十月十日下午二
    時二十四分許，駕駛前揭自用小客車行經台七丙線十八公里八百公尺（大隱段）
    ，該處路段速限為五十公里，受處分人所有之該部汽車竟以七十二公里之速度，
    超速二十二公里以上行駛，而為設於路旁之科學儀器以拍照之方式取證，經宜蘭
    縣警察局員警以受處分人甲○○有違反道路交通管理處罰條例第四十條第一項規
    定之行為逕行掣單舉發（宜警交字第ＱＡ0000000號），並於九十一年十
    二月二十六日以寄存送達之方式寄存三星郵局而完成舉發方式，有宜蘭縣警察局
    交通隊送達證書一紙在卷可稽；惟按前揭規定，主管機關於裁決前，應給予違
    規行為人陳述之機會，而行為人接獲違反道路交通管理事件通知單後，於十五日
    內得不經裁決，逕依第九十二條第三項之罰鍰基準規定，向指定之處所繳納結案
    ；不服舉發事實者，應於十五日內，向處罰機關陳述意見；其不依通知所定期限
    前往指定處所聽候裁決，且未依規定期限繳納罰鍰結案或向處罰機關陳述意見者
    ，處罰機關得逕行裁決之。換言之，公路主管機關須在異議人不依通知所定期限
    前往指定處所聽候裁決，且未依規定期限繳納罰鍰結案或向處罰機關陳述意見者
    ，始得逕行裁決。惟就上開之舉發通知單到案日期九十一年十月六日，而異議
    人於九十一年十月十七日始行收受舉發通知單；就上開之舉發通知單到案日期
    九十一年十月二十七日，而異議人於九十一年十一月十一日始行收受舉發通知單
    ；就上開之舉發通知單到案日期九十一年十一月二十七日，而異議人於九十一
    年十二月二十六日始行收受舉發通知單，故異議人收受舉發通知單時，均
    已無從依上揭規定向指定之處所繳納結案，或向處罰機關陳述意見，聽候裁決，
    本件主管機關宜蘭監理站逕予裁決之程序均與前揭規定有所悖離，本件上開
    逕行裁決之法定程序確有未依法給予受處分人即異議人陳述意見之保障，本院
    仍應依職權撤銷原處分，並由原處分機關另為適法之處分。
四、據上論斷，應依道路交通案件處理辦法第二十條前段，裁定如主文。
中    華    民    國    九十二    年      十一      月      二十八      日
                                臺灣宜蘭地方法院交通法庭
                                    法  官  林  楨  森
右正本證明與原本無異。
如不服本裁定，應於裁定送達後五日內向本院提出抗告狀。( 應附繕本 )
                                    書記官  廖  文  章
中    華    民    國    九十二    年      十二      月        三        日


司法院資訊處製作；財團法人民間司法改革基金會備份。
